臺灣高等法院臺南分院刑事裁定
109年度聲再字第102號
再審聲請人
即受判決人  黃玉猜



上列聲請人因貪污治罪條例等案件，對於本院98年度上更㈠字第1
0號中華民國98年8月25日第二審確定判決（臺灣雲林地方法院94
年度訴字第793號，起訴案號：前臺灣雲林地方法院檢察署94年
度偵緝字第200號），聲請再審，本院裁定如下：
    主  文
再審之聲請駁回。                                        
    理  由
一、聲請意旨如附件所示。
二、按有罪之判決確定後，因發現新事實或新證據，單獨或與先
    前之證據綜合判斷，足認受有罪判決之人應受無罪、免訴、
    免刑或輕於原判決所認罪名之判決者，為受判決人之利益，
    得聲請再審；前開所稱新事實或新證據，指判決確定前已存
    在或成立而未及調查斟酌，及判決確定後始存在或成立之事
    實、證據，刑事訴訟法第420條第1項第6款、第3項分別定有
    明文。準此，所謂「新事實」或「新證據」，須具有未判斷
    資料性之「新規性」，舉凡法院未經發現而不及調查審酌，
    不論該事實或證據之成立或存在，係在判決確定之前或之後
    ，就其實質之證據價值未曾予評價者而言。如受判決人提出
    之事實或證據，業經法院在審判程序中為調查、辯論，無論
    最終在原確定判決中本於自由心證論述其取捨判斷之理由；
    抑或捨棄不採卻未敘明其捨棄理由之情事，均非未及調查斟
    酌之情形。通過新規性之審查後，尚須審查證據之「顯著性
    」，此重在證據之證明力，由法院就該新事實或新證據，不
    論係單獨或與先前之證據綜合判斷，須使再審法院對原確定
    判決認定之事實產生合理懷疑，並認足以動搖原確定判決而
    為有利受判決人之蓋然性存在。而該等事實或證據是否足使
    再審法院合理相信足以動搖原有罪之確定判決，而開啟再審
    程式，當受客觀存在的經驗法則、論理法則所支配，並非聲
    請人任憑主觀、片面自作主張就已完足。
三、經查：　　
　㈠原確定判決認聲請人犯共同連續非依據法令從事公務之人員
    ，與依據法令從事公務之人員經辦公用工程，收取回扣罪，
    是依憑聲請人於事實審之供述、相關證人之證述及卷內之相
    關證據資料，認定聲請人有原確定判決所載之犯行，業據其
    敘明證據斟酌取捨及得心證之理由，並就聲請人辯解不採之
    理由，亦詳予指駁及說明。是原確定判決就認定犯罪事實及
    證據取捨之理由，均已於判決內詳細論述，經查並無違背經
    驗法則及論理法則，亦無違法或不當，復經本院依職權調取
    原確定判決全卷核閱無訛。
  ㈡聲請人雖以謝景杉出具之清償證明書、其與謝景杉、易信助
    、謝明平合資購買土地之證明書，主張有本件再審之理由。
    但查：
　１依再審聲請狀所載（即附件），聲請人是以上開新證據，主
    張有刑事訴訟法第421條之再審理由。然該條是以不得上訴
    第三審法院之案件，經第二審確定之有罪判決為再審之對象
    ，聲請人所涉犯上開犯行，係屬犯貪污治罪條例第4條第1項
    第3款之罪，為得上訴第三審之案件，且本院98年度上更㈠字
    第10號判決後，復經最高法院駁回上訴而確定，是聲請人以
    刑事訴訟法第421條作為其再審理由，其程序已違背法律規
    定。
　２又縱認聲請人是另以同法第420條第1項第6款規定聲請再審。
    但依聲請人提出之清償證明書僅載明「立書人謝景杉依臺灣
    雲林地方法院斗六簡易庭90年六簡字第109號民事判決，允
    諾對本判決不得聲請假執行，並確認截至90年8月16日止，
    雙方沒有金錢票據、土地債權債務糾葛法律關係存在，雙方
    對於本事件應嚴守秘密」等語，惟該清償證明書是於何時出
    具，與聲請人所犯之罪有何關聯，均不明確。另聲請人提出
    之合資購買土地證明書，雖載有土地是由5人合資，各出資
    新台幣320萬元，以此證明書證明，由「謝景杉、易信助、
    謝明平」共同收執等內容，但出具該證明書之人究是何人亦
    未載明，僅於該證明書左下方記載「合資人、土地登記人黃
    玉猜」，及蓋有聲請人之印章，依該證明書所載之內容，充
    其量僅是合資購買土地之事，無從得知與本件之關聯性。是
    聲請再審意旨所指之上開事證，無論是單獨或結合先前已經
    存在卷內之各項證據資料，予以綜合判斷，均未能因此產生
    合理之懷疑，而有足以推翻原確定判決所認事實之蓋然性，
    難認與刑事訴訟法第420條第1項第6款規定之「確實之新證
    據」相符。
四、綜上所述，聲請意旨所指，或其程序違背法律規定而不合法
    ，或經綜合觀察判斷，不足以動搖原確定判決所認定之事實
    ，其再審之聲請亦為無理由，應予駁回。
據上論結，依刑事訴訟法第433、434條第1項，裁定如主文。
中　　華　　民　　國　　109 　年　　12　　月　　24　　日
                  刑事第一庭    審判長法  官  楊清安
                                      法  官  蕭于哲
                                      法  官  陳珍如
以上正本證明與原本無異。
如不服本裁定，應於收受本裁定後十日內向本院提出抗告狀。
　　　　　　　　　　　　　　　　　　　書記官  盧建元
中　　華　　民　　國　　109 　年　　12　　月　　24　　日